【裁判字號】    99,台非,61
【裁判日期】    990304
【裁判案由】    違反毒品危害防制條例等罪定應執行刑
【裁判全文】
最高法院刑事判決                九十九年度台非字第六一號
上  訴  人  最高法院檢察署檢察總長
被      告  甲○○
上列上訴人因被告違反毒品危害防制條例等罪定應執行刑案件，
對於台灣台南地方法院中華民國九十八年七月二十八日確定裁定
（九十八年度聲字第一四八０號，聲請案號：台灣台南地方法院
檢察署九十八年度執聲字第一０四九號），認為違法，提起非常
上訴，本院判決如下：
    主  文
原裁定撤銷。
甲○○因施用第一級毒品罪，所處有期徒刑柒月；又因施用第一
級毒品罪，所處有期徒刑捌月；又因施用第一級毒品罪，所處有
期徒刑捌月；又因施用第二級毒品罪，所處有期徒刑肆月；又因
幫助恐嚇取財罪，所處有期徒刑肆月，應執行有期徒刑壹年玖月
。
    理  由
非常上訴理由稱：「按法律上屬於自由裁量事項，尚非概無法律
性之拘束，在法律上有其外部界限及內部界限，前者法律之具體
規定，使法院得以具體選擇為適當裁判，此為自由裁量之外部界
限。後者法院為自由裁量時，應考量法律之目的，法律秩序之理
念所在，此為自由裁量之內部界限。法院為裁判時，二者均不得
有所踰越。在數罪併罰而有二裁判以上，應定其應執行刑之案件
，法院所為刑之酌定，固屬自由裁量事項，然對於法律之內、外
部界限，仍均應受其拘束（貴院八十八年度台抗字第二七八號裁
定參照）。查本件受刑人（被告）甲○○所犯原裁定附表編號 1
至4 等罪，前經台灣台南地方法院以九十八年度聲字第四一四號
裁定定應執行刑有期徒刑壹年陸月確定；與受刑人（被告）另犯
原裁定附表編號5 ，台灣台南地方法院以九十八年度易字第六一
八號判決判處有期徒刑肆月之恐嚇罪，均係裁判確定前所犯，合
於數罪併罰之例而有二裁判以上，應依刑法第五十一條之規定定
其應執行之刑。案經台灣台南地方法院檢察署檢察官聲請原審法
院裁定定其應執行刑。原審竟裁定定應執行刑為有期徒刑貳年肆
月，較原裁判所定應執行刑有期徒刑壹年陸月與恐嚇罪之有期徒
刑肆月合併執行貳年為重。揆諸上揭貴院裁定意旨，原裁定就自
由裁量所為刑之酌定，顯有適用法則不當之違背法令情事，案經
確定且於受刑人（被告）不利。爰依刑事訴訟法第四百四十一條
、第四百四十三條提起非常上訴，以資糾正。」等語。
本院按：定執行刑之裁定與科刑之判決有同一效力，於裁定確定
後，如有違背法令，且不利於被告，自得提起非常上訴。又法律
上屬於自由裁量之事項，有其外部性界限及內部性界限，並非概
無拘束。依據法律之具體規定，法院應在其範圍選擇為適當之裁
判者，為外部性界限；而法院為裁判時，應考量所適用之法規之
目的及法律秩序之理念所在者，為內部性界限。法院為裁判時，
二者均不得有所踰越。在數罪併罰，有二裁判以上，定其應執行
之刑之案件，法院所為刑之酌定，固屬自由裁量之事項，然仍應
受前揭外部性界限及內部性界限之拘束。本件被告甲○○所犯如
原裁定附表編號1至5所示之施用第一級毒品、施用第一級毒品、
施用第一級毒品、施用第二級毒品及幫助恐嚇取財等五罪，經先
後判刑確定。其中前四罪即施用第一級毒品、施用第一級毒品、
施用第一級毒品及施用第二級毒品等罪所處之有期徒刑，先經台
灣台南地方法院以九十八年度聲字第四一四號刑事裁定，定其應
執行之刑為有期徒刑一年六月確定在案。嗣被告又因幫助恐嚇取
財罪，經台灣台南地方法院以九十八年度易字第六一八號刑事判
決，判處有期徒刑四月確定。其後原審再依檢察官之聲請，以被
告所犯前揭五罪合於數罪併罰定應執行刑之規定，而定其應執行
之刑為有期徒刑二年四月。以上各情，有相關之起訴書、聲請簡
易判決處刑書、判決書、裁定及執行指揮書可稽。從形式上觀察
，原裁定雖未踰越刑法第五十一條第五款所定法律之外部性界限
，惟已重於先前原審法院就前四罪所定應執行有期徒刑一年六月
，加計其後被告所犯幫助恐嚇取財罪，經判處有期徒刑四月之總
和（其總和僅一年十月），而不利於被告，難謂與法律秩序之理
念及所適用法規目的之內部性界限無違。揆諸上開說明，原裁定
自屬違背法令。案經確定，且於被告不利，非常上訴意旨執以指
摘，為有理由，應由本院將原裁定撤銷，另行判決如主文第二項
所示，以資救濟。
據上論結，應依刑事訴訟法第四百四十七條第一項第一款但書，
刑法第五十三條、第五十一條第五款，判決如主文。
中    華    民    國  九十九  年    三    月    四    日
                      最高法院刑事第六庭
                          審判長法官  謝  俊  雄
                                法官  陳  世  雄
                                法官  魏  新  和
                                法官  吳  信  銘
                                法官  徐  文  亮
本件正本證明與原本無異
                                      書  記  官
中    華    民    國  九十九  年    三    月    九    日
                                                       s

司法院資訊處製作；財團法人民間司法改革基金會備份。
